臺灣高等法院民事裁定
109年度抗字第866號
抗  告  人  財團法人蒙特梭利啟蒙研究基金會

法定代理人  林杏芬

上列抗告人因與相對人黃美麗間侵權行為損害賠償事件，對於中
華民國109年5月18日臺灣臺北地方法院109年度重訴字第68號所
為裁定提起抗告，本院裁定如下： 
    主  文
抗告駁回。
抗告費用由抗告人負擔。
    理  由
一、按民事訴訟法第182條第1項規定，訴訟全部或一部之裁判，
    以他訴訟之法律關係是否成立為據者，法院得在他訴訟終結
    前以裁定停止訴訟程序。所稱訴訟全部或一部之裁判，以他
    訴訟之法律關係是否成立為據者，係指他訴訟之法律關係是
    否成立，為本件訴訟之先決問題而言。倘他訴訟係屬犯罪是
    否構成之刑事案件，即無上開法條規定之適用（最高法院99
    年度台抗字第414號裁判意旨參照）。次按訴訟中有犯罪嫌
    疑牽涉其裁判者，法院得在刑事訴訟終結前以裁定停止訴訟
    程序，民事訴訟法第183條固定有明文。惟所謂訴訟中有犯
    罪嫌疑牽涉其裁判，係指民事訴訟繫屬中，當事人或第三人
    涉有犯罪嫌疑，足以影響民事訴訟之裁判，非俟刑事訴訟解
    決，其民事訴訟即無從或甚難判斷者而言，例如當事人或第
    三人於民事訴訟繫屬中涉有偽造文書、證人偽證、鑑定人為
    不實之鑑定等罪嫌，始足當之（最高法院79年台抗字第218
    號判例參照）。又民事法院就兩造所爭執之事實，可自行調
    查審理，依職權獨立認定，不受刑事法院認定事實之拘束，
    亦無在刑事訴訟程序終結前，停止訴訟程序之必要（最高法
    院106年度台抗字第1305號裁定意旨參照）。
二、抗告人聲請及抗告意旨略以：伊前於相對人被訴偽造有價證
    券案件刑事訴訟（原法院108年度訴更一字第1號，下稱系爭
    刑事案件）中對其提起附帶民事訴訟，經系爭刑事案件判決
    相對人有罪後，將上開附帶民事訴訟移送民事庭（原法院10
    9年度重訴字第68號侵權行為損害賠償事件，下稱本件訴訟
    ）。茲因系爭刑事案件經相對人提起上訴後尚未判決，且兩
    造刻在商談調解，爰聲請裁定停止本件訴訟程序。原裁定雖
    以兩造未於民國109年4月15日下午3時25分、同年5月13日下
    午3時40分言詞辯論期日到庭，本件訴訟視為撤回起訴，訴
    訟繫屬已消滅為由，駁回伊停止訴訟之聲請，然上開期日並
    未合法通知，且伊係於109年5月13日下午3時40分辯論期日
    前即委任訴訟代理人遞狀聲請停止訴訟，並因此遲誤該期日
    3分鐘，竟即遭承辦法官拒絕伊說明，更於109年5月18日裁
    定駁回伊停止訴訟之聲請（下稱原裁定），自有不當，爰請
    求廢棄原裁定等語。 
三、查本件抗告人於相對人被訴偽造有價證券之系爭刑事案件中
    ，對相對人提起附帶民事訴訟，經原法院刑事庭於108年11
    月28日以108年度訴更一字第1號刑事判決為有罪之判決，並
    以108年度重附民更一字第1號裁定將抗告人對相對人提起之
    附帶民事訴訟移送原法院民事庭，系爭刑事案件因相對人及
    檢察官提起上訴，而由本院刑事庭109年度上訴字第233號偽
    造有價證券案件審理等情，固有系爭刑事案件判決、刑事附
    帶民事訴訟裁定在卷可憑（原法院108年度重附民更一字第1
    號卷第17頁至30頁、31頁）。然上開附帶民事訴訟一經裁定
    移送民事庭，即成為獨立之民事訴訟，民事法院應斟酌全辯
    論意旨及調查證據之結果，依自由心證判斷事實之真偽，其
    裁判不受刑事法院認定事實之拘束，並無非俟刑事訴訟解決
    ，民事訴訟即無從或甚難判斷之情形。且抗告人於系爭刑事
    案件所主張相對人涉有犯罪嫌疑，係本件訴訟繫屬前所發生
    之情事，而是否構成犯罪，亦非屬本件訴訟之先決問題，依
    前開說明，本件訴訟無適用民事訴訟法第182條、第183條規
    定裁定停止訴訟程序之餘地。此外，本件亦查無有何民事訴
    訟法規定應或得裁定停止訴訟程序之情事。則抗告人主張其
    係於本件訴訟109年5月13日下午3時40分辯論期日前即向原
    法院遞狀為本件聲請等語，縱若屬實，然其所為裁定停止訴
    訟程序之聲請，既於法不合，仍無從准許。原裁定駁回抗告
    人之聲請，理由雖有不同，但與上開結論並無二致，仍應予
    為維持。抗告意旨求予廢棄原裁定，為無理由，應予駁回。
四、據上論結，本件抗告為無理由，爰裁定如主文。 　　
中　　華　　民　　國　　109 　年　　7 　　月　　31　　日
                    民事第十二庭  
                        審判長法  官  陳秀貞
                              法  官  林哲賢 
                              法  官  邱景芬
正本係照原本作成。
本裁定除以適用法規顯有錯誤為理由外，不得再抗告。如提起再
抗告，應於收受送達後10日內委任律師為代理人向本院提出再抗
告狀。並繳納再抗告費新臺幣１千元。
中　　華　　民　　國　　109 　年　　7 　　月　　31　　日

　　　　　　　　    　　　　　書記官  陳泰寧